---
title: "TP de Probabilités"
author: "Irène Gannaz"
date: "2017-2018"
output: pdf_document
---



Ceci est un exemple de document fait avec Rmarkdown. Je vous conseille de l'utiliser pour votre compte-rendu de TP. Pour exécuter un .Rmd, utiliser le bouton 'Knit' de Rstudio.


#Partie 1.

##Question 1

On peut mettre du code qui sera exécuté mais qui n'aparaitra pas dans le compte rendu.

```{r setup, include=FALSE}
library(randtoolbox)
source('generateurs.R')

sVN <- 2504
sMT <- 2504
Nsimu <- 1000
Nrepet <- 20
```

Ensuite on peut aussi mettre du code qui apparaît dans le compte-rendu. 
```{r}
vn <- VonNeumann(Nsimu,Nrepet,sVN)
mt <- MersenneTwister(Nsimu,Nrepet,sMT)

par(mfrow=c(1,2))
hist(mt[,1],xlab='',main='Mersenne Twister')
hist(vn[,1],xlab='',main='Von Neumann')

(bit_mt <- binary(mt[1,1]))
```


Comme vous pouvez le voir, les retours numériques de R ainsi que les sorties graphiques sont intégrés dans le compte-rendu.

##Quelques plus pour la mise en forme

Il est possible de mettre des mots *en italique* ou **en gras**.
On peut également faire des listes :

* Item 1 

* Item 2 

    + sub-item 1 

    + sub-item 2 

Et des tableaux :

Permière colonne | Deuxième colonne 
------------- | ------------- 
a    | x        
b        | y        

Ou mettre des formules : $Aire = \pi\,r^{2}$.

###Remarque
Rmarkdown fait gagner du temps pour les compte-rendus et permet d'intégrer plus facilement des parties de code quand on le souhaite. Toutefois, je vous conseille d'avoir un fichier .R dans lequel vous ne mettez que du code et d'intégrer celui-ci dans le .Rmd lorsque vous obtenez des résultats. Faites les commentaires au fur et à mesure et n'attendez pas la dernière heure !



##Compte rendu


*Question 1.*
Voici le code utiliser pour RANDU et Standard Minimal :
```{r}
##Mettre le code de swan
```

et voici les résultats obtenus :
```{r setup, include=FALSE}
mt
randu
sm
vn
```

Pour l'instant, on ne remarque pas grand chose.


*Question 2.1.*
Dans cette question, on trace les histogrammes des valeurs retournées par les générateurs pseudos aléatoires :
```{r setup, include=FALSE}
par(mfrow=c(1,2))
hist(mt[,1],xlab='',main='Mersenne Twister')
hist(vn[,1],xlab='',main='Von Neumann')
hist(randu[,1],xlab='',main='RANDU')
hist(sm[,1],xlab='',main='Standard Minimal')
```

Obtenus avec ce code :
```{r}
par(mfrow=c(1,2))
hist(mt[,1],xlab='',main='Mersenne Twister')
hist(vn[,1],xlab='',main='Von Neumann')
hist(randu[,1],xlab='',main='RANDU')
hist(sm[,1],xlab='',main='Standard Minimal')
```


*Question 2.2.*
Ici, on trace les graphiques représentants les états obtenus en fonction de l'état précédant grâce à ce code :
```{r}
par(mfrow=c(1,2))
plot(mt[1:(Nsimu-1),1],mt[2:Nsimu,1],xlab='MT(i)', ylab='MT(i+1)', main='Mersenne Twister')
plot(vn[1:(Nsimu-1),1],vn[2:Nsimu,1],xlab='VN(i)', ylab='VN(i+1)', main='Von Neumann')
plot(randu[1:(Nsimu-1),1],randu[2:Nsimu,1],xlab='RANDU(i)', ylab='RANDU(i+1)', main='RANDU')
```

Ce qui donne cela :
```{r setup, include=FALSE}
par(mfrow=c(1,2))
plot(mt[1:(Nsimu-1),1],mt[2:Nsimu,1],xlab='MT(i)', ylab='MT(i+1)', main='Mersenne Twister')
plot(vn[1:(Nsimu-1),1],vn[2:Nsimu,1],xlab='VN(i)', ylab='VN(i+1)', main='Von Neumann')
plot(randu[1:(Nsimu-1),1],randu[2:Nsimu,1],xlab='RANDU(i)', ylab='RANDU(i+1)', main='RANDU')
```


*Question 3.*
D'après les tests de frequency, tous les générateurs sont proches du sommet de la cloche sauf Von Neumann qui a une valeur inférieur à 0.01, il est donc défini comme de mauvaise qualité.

Voici les résultats :
```{r setup, include=FALSE}
## Mettre le code de Swan
```

Et voici le code utiliser :
```{r}
## Mettre le code de Swan
```


*Question 4.*
D'après les tests de Runs, aucun générateur n'est considéré comme de mauvaise qualité car aucune des valeurs retournées n'est inférieur à 0.01.

Voici les résultats :
```{r setup, include=FALSE}
## Mettre le code de Swan
```

Et voici le code utiliser :
```{r}
## Mettre le code de Swan
```


*Question 5.*
D'après ce test, le générateur de Von Neumann est encore une fois rejeté car sa valeur de retour est inférieure à 1%. Quant aux autres générateurs, ils passent tous le test d'ordre.

Voici le code utiliser :
```{r}
## Mettre le code de Swan
```

Et voici les résultats obtenus :
```{r setup, include=FALSE}
## Mettre le code de Swan
```